臺灣桃園地方法院刑事判決  
110年度簡上字第495號
上  訴  人
即  被  告  楊世輝




上列上訴人即被告因詐欺案件，不服本院於中華民國110年9月1
日所為110年度桃簡字第614號第一審刑事簡易判決（聲請簡易判
決處刑案號：109年度偵字第22805號），提起上訴，本院管轄之
第二審合議庭判決如下：
    主  文
原判決撤銷。
楊世輝犯詐欺得利罪，處有期徒刑伍月，如易科罰金，以新臺幣
壹仟元折算壹日。
未扣案之犯罪所得檸檬片貳份、蘇格登拾貳年參瓶組壹套、百威
啤酒參拾瓶、各價值新臺幣壹佰元之物肆份、礦泉水參瓶、新臺
幣參萬壹仟伍佰伍拾元均沒收，於全部或一部不能沒收或不宜執
行沒收時，追徵其價額。
    事  實
楊世輝明知無資力及支付意願，竟意圖為自己不法之所有，基於
詐欺取財、詐欺得利之犯意，於民國109年4月3日下午8時13分許
，偕同不知情而真實姓名、年籍均不詳之5名友人至桃園市○○區○
○街000號之金沙時尚會館消費，致該會館人員陷於錯誤，誤認楊
世輝有資力及支付意願，遂提供包廂及檸檬片2份、蘇格登12年3
瓶組1套、百威啤酒30瓶、各價值新臺幣（下同）100元之物4份
、礦泉水3瓶供楊世輝及同行友人使用，並提供由該會館人員接
待楊世輝及同行友人之服務，楊世輝因而詐得上開檸檬片2份、
蘇格登12年3瓶組1套、百威啤酒30瓶、各價值100元之物4份、礦
泉水3瓶，及相當於61,150元之使用包廂、接受該會館服務之利
益。嗣於同日下午11時35分許，楊世輝及同行友人消費完畢欲離
開之際，楊世輝乃接續向該會館人員佯稱：先以簽帳方式支付上
開消費，日後再清償云云，遂由該會館經理葉家如同意使楊世輝
簽帳而由葉家如先行墊付楊世輝上開消費金額。嗣楊世輝拒不清
償葉家如墊付之消費金額，葉家如報警處理，始查悉上情。
    理  由
壹、程序部分
　　本判決下述所引用被告楊世輝以外之人於審判外之陳述，檢
    察官於本院審判期日對於該等證據之證據能力均無爭執（見
    本院110年度簡上字第495號卷【下稱本院卷】第158至159頁
    ），被告則迄於言詞辯論終結前皆未聲明異議，本院審酌上
    開言詞、書面陳述及作成時之情況，尚無違法不當及證明力
    明顯過低之瑕疵，而認為以之作為證據應屬適當，依刑事訴
    訟法第159條之5第2項、第1項之規定，均有證據能力。
貳、實體部分
一、認定事實所憑之證據及理由：
　㈠上開犯罪事實業據被告於本院準備程序時坦承不諱（見本院
    卷第86頁），核與證人葉家如於警詢及偵訊時之證述（見臺
    灣桃園地方檢察署109年度偵字第22805號卷【下稱偵卷】第
    41、43、157至158頁）相符，並有被告消費帳單及本票翻拍
    照片1張在卷可稽，足認被告出於任意性之自白與事實相符
    ，堪以採信。
　㈡聲請簡易判決處刑意旨固認本案係被告對葉家如施以詐術勁
    兒詐得至上址金沙時尚會館消費之金額68,150元，惟依證人
    葉家如於前揭偵訊時之證述可知，被告至該會館消費時，葉
    家如並未在場，復參酌卷附前揭被告消費帳單翻拍照片所示
    被告之消費明細為包廂費3,500元、基本費1,500元、經理檯
    1,200元、餐飲費7,000元、節數費46,750元、稅金6,200元
    、小費2,000元，其中餐飲費7,000元係消費檸檬片2份、蘇
    格登12年3瓶組1套、百威啤酒30瓶、各價值100元之物4份、
    礦泉水3瓶之金額等情，則被告當係佯以有資力及支付意願
    而偕同不知情友人至上址金沙時尚會館消費，以此方式對該
    會館人員施以詐術而詐得上開檸檬片2份、蘇格登12年3瓶組
    1套、百威啤酒30瓶、各價值100元之物4份、礦泉水3瓶，及
    相當於61,150元之使用包廂、接受該會館服務之不法利益甚
    明。
　㈢綜上所述，本案事證明確，被告犯行洵堪認定，應予依法論
    科。 　
二、論罪科刑及撤銷改判之理由：　　
　㈠按刑法第339條第1、2項分別規定詐欺取財罪及詐欺得利罪，
    前者之行為客體係指可具體指明之財物，後者則指前開財物
    以外之其他財產上不法之利益，無法以具體之物估量者而言
    ，如取得債權、免除債務、延期履行債務或提供勞務等。是
    被告以上開詐術所取得之檸檬片2份、蘇格登12年3瓶組1套
    、百威啤酒30瓶、各價值100元之物4份、礦泉水3瓶，均屬
    具體現實之財物，則依前揭說明，自應論以詐欺取財罪，至
    以上開詐術而得以使用上址金沙時尚會館之包廂及接受該會
    館服務，則顯係獲得相當於61,150元之使用包廂及接受該會
    館服務之不法利益。
　㈡核被告所為，係犯刑法第339條第2項之詐欺得利罪、同法第3
    39條第1項之詐欺取財罪。聲請簡易判決處刑意旨認被告詐
    得檸檬片2份、蘇格登12年3瓶組1套、百威啤酒30瓶、各價
    值100元之物4份、礦泉水3瓶部分所為，係犯刑法第339條第
    2項之詐欺得利罪，依前揭說明，容有未洽，惟因二者之基
    本社會事實同一，爰依刑事訴訟法第300條之規定變更檢察
    官聲請簡易判決處刑書所引應適用之法條。
　㈢又被告以一詐欺行為，同時觸犯詐欺得利罪及詐欺取財罪，
    為想像競合犯，應依刑法第55條之規定，從情節較重之詐欺
    得利罪處斷。
　㈣按被告構成累犯之事實及應加重其刑之事項，均應由檢察官
    主張並具體指出證明之方法後，經法院踐行調查、辯論程序
    ，方得作為論以累犯及是否加重其刑之裁判基礎，此為最高
    法院刑事大法庭110年度台上大字第5660號裁定所揭示最高
    法院近期統一之法律見解。是本案檢察官雖謂被告構成累犯
    ，應審酌是否依刑法第47條第1項之規定加重其刑等語，然
    僅提出刑案資料查註紀錄表及矯正簡表為證，尚難認已具體
    指出證明方法而盡其實質舉證責任，則本案既未能證明被告
    構成累犯，本院亦無從依司法院釋字第775號解釋意旨審酌
    是否依刑法第47條第1項之規定加重被告之刑，附此敘明。
　㈤被告上訴意旨略以：被告已還葉家如38,000元，還剩30,000
    元，因當日前往消費的其他人都沒有出錢，使被告須自行負
    擔剩餘未償還之款項，然被告為更生人，求職不易等情，為
    此爰請求將原審判決撤銷而對被告另為適當刑度之判決云云
    。原審認被告所為係犯刑法第339條第2項之詐欺得利罪，並
    據以論罪科刑，固非無見。惟查：本案被告詐得檸檬片2份
    、蘇格登12年3瓶組1套、百威啤酒30瓶、各價值100元之物4
    份、礦泉水3瓶部分所為，應係犯刑法第339條第1項之詐欺
    取財罪，而非聲請簡易判決處刑書及原審所認定之刑法第33
    9條第2項之詐欺得利罪，已如前述，是原審就此部分對被告
    所為論罪科刑，即有未合。故被告以前詞上訴，就原審量刑
    之裁量權任意指摘，雖無理由，然原判決既有上開可議之處
    ，應由本院將原判決予以撤銷改判。
　㈥爰以行為人之責任為基礎，審酌被告不思以正當手段獲取財
    物，竟以上開方式對金沙時尚會館人員施以詐術，因而詐得
    價值7,000元之檸檬片2份、蘇格登12年3瓶組1套、百威啤酒
    30瓶、各價值100元之物4份、礦泉水3瓶，相當於61,150元
    之使用包廂、接受該會館服務之不法利益，及互核被告於偵
    訊時之供述（見偵卷第137頁）與證人葉家如於前揭偵訊時
    之證述所示葉家如為被告代墊上開消費金額後，被告僅償還
    30,000元之情，併考量依卷附臺灣高等法院被告前案紀錄表
    所示被告前有多次竊盜、詐欺、侵占、妨害自由、偽造文書
    等前案紀錄之品行及被告犯罪後之態度，兼衡被告之生活狀
    況、品行及智識程度等一切情狀，量處如主文所示之刑，並
    諭知易科罰金之折算標準，以示懲儆。至被告上訴後雖空言
    陳稱：僅餘30,000元未償還葉家如，將在2個月內清償完畢
    云云。惟並未提出任何證據以實其說，參以卷附本院公務電
    話紀錄表所示（見本院110年度桃簡字第614號卷第63頁）葉
    家如陳述被告除前述於偵查中償還30,000元外，並未再有其
    他還款之情，可見被告前揭所稱已償還38,150元云云，自非
    實在，並不足採。
三、沒收：
　㈠按犯罪所得，屬於犯罪行為人者，沒收之。但有特別規定者
    ，依其規定；前2項之沒收，於全部或一部不能沒收或不宜
    執行沒收時，追徵其價額；犯罪所得已實際合法發還被害人
    者，不予宣告沒收或追徵；宣告前2條之沒收或追徵，有過
    苛之虞、欠缺刑法上之重要性、犯罪所得價值低微，或為維
    持受宣告人生活條件之必要者，得不宣告或酌減之，刑法第
    38條之1第1項、第3項、第5項、第38條之2第2項分別定有明
    文。
　㈡經查，被告本案對金沙時尚會館詐得價值7,000元之檸檬片2
    份、蘇格登12年3瓶組1套、百威啤酒30瓶、各價值100元之
    物4份、礦泉水3瓶，相當於61,150元之使用包廂、接受該會
    館服務之不法利益，業如前述，均為被告之犯罪所得，且未
    據扣案，原均應依刑法第38條之1第1項前段、第3項之規定
    ，宣告沒收，於全部或一部不能沒收或不宜執行沒收時，追
    徵其價額，然參酌上開沒收、追徵規定之立法意旨既在於杜
    絕被告保有犯罪之不法利得，則衡酌前述被告所詐得上開財
    物及不法利益之消費金額，已由葉家如先行墊付，而被告業
    已償還30,000元之情，復揆諸前揭刑法第38條之1第5項規定
    所揭櫫優先保障被害人因犯罪所生之求償權之立法意旨暨同
    法第38條之2第2項規定避免過苛之立法精神，故被告上開犯
    罪所得，應僅就所詐得之檸檬片2份、蘇格登12年3瓶組1套
    、百威啤酒30瓶、各價值100元之物4份、礦泉水3瓶，及扣
    除被告已償還30,000元，所餘相當於31,150元之使用包廂及
    接受該會館服務之不法利益宣告沒收，於全部或一部不能沒
    收或不宜執行沒收時，追徵其價額。
四、被告經本院合法傳喚，無正當理由不到庭，本院爰依刑事訴
    訟法第455條之1第3項準用同法第371條之規定，不待被告到
    庭陳述，逕行判決。
據上論斷，應依刑事訴訟法第455條之1第1項、第3項、第369條
第1項前段、第371條、第364條、第299條1項前段、第300條，刑
法第339條第2項、第1項、第55條、第41條第1項前段、第38條之
1第1項前段、第3項，刑法施行法第1條之1第1項，判決如主文。
本案經檢察官劉偉誠聲請以簡易判決處刑，檢察官王珽顥到庭執
行職務。
中　　華　　民　　國　　111 　年　　8 　　月　　4 　　日
                  刑事第三庭　審判長法　官　謝順輝
                                    法  官  呂秉炎
                                    法  官　陳柏嘉
以上正本證明與原本無異。
不得上訴。
　　　　　　　　　　　　　　　      書記官　鍾宜君
中　　華　　民　　國　　111 　年　　8 　　月　　4 　　日

附錄本案論罪科刑法條全文：
中華民國刑法339條
意圖為自己或第三人不法之所有，以詐術使人將本人或第三人之
物交付者，處5年以下有期徒刑、拘役或科或併科50萬元以下罰
金。
以前項方法得財產上不法之利益或使第三人得之者，亦同。
前2項之未遂犯罰之。